【裁判字號】    97,台抗,628
【裁判日期】    970821
【裁判案由】    誣告等罪聲請再審
【裁判全文】
最高法院刑事裁定              九十七年度台抗字第六二八號
抗  告  人  甲  ○
上列抗告人因誣告等罪案件，不服台灣高等法院中華民國九十七
年六月十六日駁回聲請再審之裁定（九十七年度聲再字第一三八
號），提起抗告，本院裁定如下：
    主  文
抗告駁回。
    理  由
按刑事訴訟法第四百二十條第一項第六款所謂發見確實之新證據
，係指該證據於事實審法院判決前已經存在，為法院、當事人所
不知，不及調查斟酌，至其後始行發見，且就證據本身形式上觀
察，固不以絕對不須經過調查程序為條件，但必須顯然可認為足
以動搖原有罪確定判決，而為受判決人無罪、免訴、免刑或輕於
原判決所認罪名之判決者為限。故受理聲請再審之最後事實審法
院，應就聲請再審理由之所謂「新證據」，是否具備事實審判決
前已經存在，為法院、當事人所不知，事後方行發見之「新規性
（嶄新性）」，及顯然可認足以動搖原有罪確定判決，應為無罪
、免訴、免刑或輕於原判決罪名之「確實性（顯然性）」二要件
，加以審查，為判斷應否准予開始再審之準據。本件抗告人即受
判決人甲○因誣告等罪案件，對於台灣高等法院九十六年度上訴
字第五０五號有罪確定判決聲請再審，其原聲請意旨略稱：抗告
人因重要證據於民國九十三年間被法務部調查局台北縣調查站查
扣，致抗告人被判有罪，茲提出新證據：(一)、乙○○、呂世立、
呂鍾寶珠受賴玉梅指揮，教周柏廷告警員郭原福瀆職之錄音帶；
(二)、乙○○收受抗告人新台幣（下同）十萬元之收據，證明非抗
告人向乙○○收錢；(三)、九十七年三月十八日賴玉梅當庭承認，
係渠要求檢察官起訴抗告人，並查扣錄音帶；(四)、賴玉梅教唆呂
世立、乙○○一切犯罪行為，同年三月十八日在庭外，抗告人之
妹江薇與母江林碧玉有聽聞抗告人發函存證；(五)、抗告人對乙○
○、呂世立、呂鍾寶珠、賴玉梅提告偽證等，爰依刑事訴訟法第
四百二十條第一項第六款規定聲請再審云云。原裁定則以：抗告
人所提出之錄音帶固為事實審法院判決前已經存在，惟並非當事
人所不知，亦非法院所不及調查斟酌，至其後始行發見。且依再
審聲請狀所附之譯文觀之，縱為真實，客觀上亦不足以動搖原判
決，使抗告人得受有利之裁判，自非屬上開法條所示之確實新證
據。而抗告人舉其妹與母親為其有利之證據，亦非事實審法院判
決前已經存在，而當事人所不知，或法院所不及調查斟酌，至其
後始行發見之證據，尚不屬新證據之範疇。至乙○○收受抗告人
十萬元等情，業據抗告人於原審法院上開案件審理時提出辯解，
惟未為原審法院所採認。再抗告人確有上開判決所載之不法行為
，縱賴玉梅要求檢察官起訴抗告人，亦難據為抗告人有利之認定
。末查，抗告人固對乙○○、呂世立、呂鍾寶珠、賴玉梅等人提
出偽證告訴，惟已分據檢察官為不起訴處分，有台灣台北地方法
院檢察署檢察官九十五年度偵字第一０三九號、九十七年度偵字
第五二五九號不起訴處分書可稽，自難執為抗告人有利之認定。
以上證據顯然不足以動搖原有罪確定判決所認定之事實，均難謂
係確實之「新證據」，因認抗告人聲請再審為無理由，應予駁回
。經核於法尚無不合。抗告意旨仍執陳詞任意指摘原裁定不當，
難認為有理由，應予駁回。
據上論結，應依刑事訴訟法第四百十二條，裁定如主文。
中    華    民    國  九十七  年    八    月  二十一  日
                      最高法院刑事第十庭
                          審判長法官  邵  燕  玲
                                法官  李  伯  道
                                法官  孫  增  同
                                法官  吳      燦
                                法官  李  英  勇
      本件正本證明與原本無異
                                      書  記  官
中    華    民    國  九十七  年    八    月  二十八  日
                                                      K


司法院資訊處製作；財團法人民間司法改革基金會備份。
